【裁判字號】    97,交聲,539
【裁判日期】    970826
【裁判案由】    違反道路交通管理處罰條例聲明異議
【裁判全文】
臺灣臺北地方法院交通事件裁定         97年度交聲字第539號
原處分機關  臺北市交通事件裁決所
異 議人 即
受 處分 人  乙○○
上列異議人即受處分人因違反道路交通管理處罰條例案件，對於
臺北市交通事件裁決所於中華民國九十七年二月二十五日北市裁
二字第裁22-BB0000000號、北市裁二字第裁22-BC0000000號所為
之處分（原舉發案號：高市警交相字第BB0000000號、高市警交
相字第BC0000000號）聲明異議，本院裁定如下：
    主  文
原處分均撤銷。
乙○○均不罰。
    理  由
一、按犯罪事實應依證據認定之，無證據不得認定犯罪事實，刑
    事訴訟法第一百五十四條第二項定有明文。又認定不利於被
    告之事實，須依積極證據，苟積極證據不足為不利於被告事
    實之認定時，即應為有利於被告之認定，更不必有何有利之
    證據；且刑事訴訟法上所謂認定犯罪事實之積極證據，係指
    適合於被告犯罪事實認定之積極證據而言，雖不以直接證據
    為限，間接證據亦包括在內，然而無論直接或間接證據，其
    為訴訟上之證明，須於通常一般之人均不致有所懷疑，而得
    確信其為真實之程度者，始得據為有罪之認定，倘其證明尚
    未達到此一程度，而有合理之懷疑存在時，自不能以推測或
    擬制之方法，以為有罪裁判之基礎，最高法院三十年度上字
    第八一六號、二十九年度上字第三一０五號、四十年度臺上
    字第八六號、七十六年度臺上字第四九八六號判例可資參照
    。
二、原處分意旨略以：異議人即受處分人乙○○分別於民國九十
    六年十二月十四日凌晨零時五十三分許、九十六年十二月三
    十日上午七時十五分許，駕駛車號6A-6393號自小客車（下
    稱系爭車輛）行經最高速限均為五十公里之高雄市○○路○
    ○路口、三多路忠孝路口時，均以時速六十七公里之速度超
    速行駛，分別為設於該處之固定感應線圈測速照相設備自動
    拍照存證後，為原舉發單位即高雄市政府警察局交通警察大
    隊以該車有違反道路交通管理處罰條例第四十條「行車限速
    50 公里，經測時速67公里，超速17公里未滿20公里」之違
    規行為，分別以高市警交相字第BB0000000號、高市警交相
    字第BC0000000號舉發違反道路交通管理事件通知單掣單逕
    行舉發。嗣異議人於通知單上所載應到案日期九十七年二月
    十五日、二月二十六日之九十七年一月二十二日向原舉發單
    位提出申訴，經查復後仍認異議人有上開違規之行為，原處
    分機關即臺北市交通事件裁決所乃依道路交通管理處罰條例
    第四十條之規定，以異議人有「汽車駕駛人行車速度，超過
    規定之最高時速未滿20公里」之違規行為，各裁異議人處罰
    鍰新臺幣（下同）一千六百元，並各記違規點數一點，異議
    人於九十七年二月二十五日收受裁決書後，於同年三月三日
    提出本件聲明異議等語。
三、異議意旨略以：伊確於上述時間駕駛系爭車輛行經上述地點
    ，為感應線圈照相設備照相後遭舉發，惟前揭感應式線圈測
    速照相設備雖均經原產國檢驗認可，並經外交部駐外單位認
    證，但因設備經過一段時間使用後，其精準度會依使用頻率
    及環境因素產生變化，需要定期以儀器做零點校正及依據度
    量衡器之檢定標準值調校，所測得之數據才有公信力，而前
    揭測速照相設備因尚未訂定國家標準，平日維修工作僅止於
    照相機之動作、清潔及底片更換，精準度設定無法調校所測
    得數據並無證據力，因而嘉義、花蓮、澎湖、台東縣及新竹
    市警方，早於七年前即陸續停用於測速，且警政署亦於九十
    七年一月十七日宣布即日起停用以感應式線圈方式取締超速
    違規已減少爭議，為此狀請鈞院撤銷原處分，以示公允等語
    。
四、經查：
  (一)本件異議人乙○○就其駕駛系爭車輛，分別於九十六年十二
    月十四日凌晨零時五十三分許行經高雄市○○路○○路口、
    於九十六年十二月三十日上午七時十五分許行經高雄市○○
    路○○路口處時，分別為設於該二處之固定式感應式線圈測
    速照相設備測得其車速為六十七公里等情並不爭執，並有舉
    發通知單二紙及採證照片四張附卷可稽，應屬實在。
  (二)而本件用以舉發異議人超速違規之感應式線圈測速照相設備
    ，均經原產國電力、環境度量衡部門檢驗認可，認可式樣證
    書儲油外交部駐外機構驗證亦經各法院公證，並於平日均由
    維修人員定期維護、底片更換、檢測機具運轉正常無誤後予
    以啟動等情，雖據證人即高雄市政府警察大隊警員甲○○證
    述明確，並提出經我國外交部駐荷蘭臺北代表處認證之製造
    商檢驗證明書原本、中譯本、我國外交部駐瑞士臺北文化經
    濟代表團認證之式樣認可證書原本及中譯本之影本、高雄市
    政府警察局交通警察大隊路口闖紅燈自動照相設備換裝底片
    、維護記錄表各一份附卷可資佐證。然依我國度量衡法第五
    條之規定：「為確保交易安全、維護大眾安全健康及環境保
    護，主管機關得就供交易、證明、公務檢測、環境保護、公
    共安全、醫療衛生有關之度量衡器，指定為法定度量器」，
    其中度量衡器檢定檢查辦法第三條第一項第七款及第十八條
    亦已規定：公務檢測用雷達測速儀及公務檢測用雷射測速儀
    （光達式）為應經檢定之法定度量衡器；檢定合格在使用中
    之度量衡器，應接受檢定機關（構）之定期或不定期檢查。
    而本件據以測定受處分人是否超速行駛之感應式線圈測速照
    相設備，雖未經列為法定度量衡器，然衡諸上開法令之意旨
    ，其既係與大眾有關之公務檢測儀器，理應經由國家專責機
    關定期檢測合格後加以使用，方德昭其公信。況前揭測速照
    相設備係為精密之機器設備，精準度自然會因使用頻率及環
    境因素，造成電子零件退化而產生誤差影響判斷結果之可能
    ，需要定期以儀器及度量衡器之檢定標準校正及更換新零件
    ，始得維持其既有之功能，自不待言。本件原舉發機關所提
    出前揭原廠檢驗證明書、我國駐外機構證明暨維護紀錄表影
    本等資料雖可證明前揭測速照相設備於出廠時已獲該國度量
    衡單位之認證，而原舉發單位亦有定期之更換底片，維持機
    器之正常運轉，惟亦無法確保該機器設備因使用中日積月累
    之使用，所造成之零件退化、準度偏離而產生誤差之可能，
    卻仍苦於我國經濟部標準檢驗於以該設備計量之變數因子眾
    多，暫時無法納入檢定檢查管理，而迭生爭議，此亦為內政
    部警政署於九十七年一月十七日為解決爭議，因而停止使用
    感應式線圈測速照相設備取締超速違規之原意，而有內政部
    警政署警政治安全球資訊網九十七年一月十八日新聞稿二份
    在卷可參。亦足見感應式線圈測速設備就測速部分之正確性
    存有爭議，則交通違規之舉發機關對此種測速儀器之準確性
    自己亦存有懷疑，自難期他人信賴其公正性。異議人以本件
    採證設備準確性有疑，不足以認定其確有舉發通知單所指超
    速之違規事實，即非不可採。
五、綜上，本件感應式線圈測速設備既有上述準確性之疑義，而
    舉發機關又未能舉證證明其測速之正確性，其舉發異議人前
    揭二件違規事實尚乏充足證據。是依首揭判例意旨，應認原
    處分機關就異議人確有本件違規事實之存在，尚未盡其舉證
    異議，其逕對本件遽為裁罰，與法顯有未合，異議人提出本
    件聲明異議為有理由，爰將原處分撤銷，並為異議人不罰之
    諭知。
據上論斷，應依道路交通案件處理辦法第二十條前段，裁定如主
文。
中    華    民    國    97    年    8     月    26    日
                臺灣臺北地方法院交通法庭
                      法  官  劉秀君
上正本證明與原本無異。
如不服本裁定，應於裁定送達後5日內向本院提出抗告狀。
                      書記官  吳俊龍
中    華    民    國    97    年    8     月    26    日


司法院資訊處製作；財團法人民間司法改革基金會備份。
